【裁判字號】    95,易,1026
【裁判日期】    950922
【裁判案由】    竊盜等
【裁判全文】
臺灣彰化地方法院刑事判決              95年度易字第1026號
公  訴  人  臺灣彰化地方法院檢察署檢察官
被      告  丁○○
                    （現於臺灣臺中看守所觀察勒戒中）
上列被告因竊盜等案件，經檢察官提起公訴（95年度偵字第7335
號），被告於準備程序中自白，本院聽取當事人意見後，裁定由
受命法官獨任行簡式審判程序，茲判決如下：
    主  文
丁○○犯如【附表】所示之罪，應執行有期徒刑壹年，扣案之鐵
剪壹支沒收之。
    事實及理由
一、犯罪事實：
    丁○○自民國（下同）82年間起有麻藥、竊盜、煙毒、違反
    電信法等多項前科，91年間因施用毒品案件，經本院（91年
    度訴字第600號判決），判處有期徒刑9月、5月，並經定應
    執行有期徒刑1年確定，甫於93年4月29日執行完畢（構成累
    犯）。
  (一)丁○○於95年1至6月期間，在台中縣烏日鄉成功嶺營區，擔
    任洗衣部司機，為從事業務之人。95年1、2月間起，因該洗
    衣部員工將送洗衣服內拾獲之甲○○及庚○○之身分證，囑
    託丁○○送返原部隊，丁○○竟萌生意圖為自己不法所有之
    概括犯意，以變易持有為所有之意思，先後將其業務上所持
    有前述甲○○及庚○○所遺失之身分證2張予以侵占入己，
    而未交還甲○○及庚○○。
  (二)丁○○意圖為自己不法之所有，於95年7月20日中午12時許
    ，在彰化縣和美鎮地○里○○路路旁，以徒手方式竊取戊○○所使用之6公斤銅線，得手後將前述竊得銅線以新台幣（
    下同）780元價格轉賣予某資源回收場。
  (三)丁○○意圖為自己不法之所有，於95年7月22日中午12時許
    ，在南投縣南投市○○路801號某工寮路旁，以徒手方式竊
    取丙○○使用之2公斤銅線，得手後以360元價格轉賣予某資
    源回收場。
  (四)丁○○意圖為自己不法之所有，於95年7月25日中午12時許
    ，在南投縣南投市○○路某茶園內，以徒手方式竊取己○○
    所有之半公斤銅線，得手後以70元價格轉賣予某資源回收場
    。
  (五)丁○○意圖為自己不法之所有，於95年7月26日凌晨3時許，
    在彰化縣秀水鄉○○村○○路3之1號乙○○所經營「品秀橡
    膠股份有限公司公司」，持其所有客觀上可供兇器使用之鐵
    剪1支剪斷該公司所有電纜線共76公斤，並駕駛車牌號碼LQ
    —7252號自用小貨車駛離現場。得手後持美工刀2支削去電
    線皮後，再以1 萬3680元價格轉賣予某資源回收場。
  (六)案發後警方調閱「品秀橡膠公司」之監視器畫面，發覺丁○○所駕駛前述車號LQ—7252號自用小貨車，出現於失竊現場
    ，涉有重嫌，並於95年7月29日22時許，在台中縣烏日鄉○○○路250之1號前逮捕丁○○，並在丁○○位於彰化縣芬園
    鄉○○村○○路○段953號住處內，查扣上開甲○○及庚○○
    之身分證各1張、鐵剪1支、美工刀2支等物。
二、認定事實之證據及理由：
  (一)被告於警詢、偵查、及本院審理中，對上述事實坦白承認。
  (二)被害人甲○○、庚○○於警詢筆錄（95偵字7335號卷P.17以
    下）內指訴該二人曾在成功嶺新訓中心接受訓練，且分別於
    95年間1月、2月間因送洗或不明原因遺失身分證之事實，足
    證該二人之身分證應係洗衣部拾獲，交給被告送返原送洗單
    位。
  (三)被害人戊○○、丙○○、己○○及乙○○（品秀橡膠股份有
    限公司）於警詢筆錄（同上卷P.21以下）中均指訴失竊電線
    之事實。
  (四)扣押物品目錄表（同上卷P.31）足證在被告住處，搜得美工
    刀2支、鐵剪1支、甲○○、庚○○之身分證各1張。而扣案
    鐵剪1支，經本院當庭勘驗，發現乃是專剪電纜線之大型工
    具，質地堅硬，若用以敲擊人體，將對人身安全造成危險，
    應屬兇器無誤。
  (五)監視器翻拍照片1張（同上卷P.35），足證95年7月26日凌晨
    3 時許，被告駕駛LQ—7252號自用小貨車行竊時，被監視器
    拍下車牌號碼。而警察拍攝之照片9張（同上卷P.36以下）
    ，則為被告指認行竊現場、扣案身分證、鐵剪、美工刀之照
    片。
  (六)查詢車輛認可資料1紙（同上卷P.42）則證明LQ—7252號自
    小貨車是被告所有無誤。
  (七)綜上所述，被告自白與事實相符，本案事證明確，被告犯行
    已可認定。
三、論罪科刑之理由：
  (一)按攜帶兇器竊盜，祇須行竊時攜帶具有危險性之兇器為已足
    ，並不以攜帶之初有行兇之意圖為必要，查扣案之鐵剪一支
    ，乃是專剪大型電纜線之工具，為鐵製品，質地堅硬，顯具
    有行兇之危險性，自屬兇器之一種。核被告前揭犯罪事實欄
    內(一)(二)(三)(四)(五)行為，依序犯「連續刑法336條第2項業務侵占
    罪」「刑法第320條第1項竊盜罪」「刑法第320條第1項竊盜
    罪」「刑法第320條第1項竊盜罪」「刑法第321條第1項第3
    款攜帶兇器加重竊盜罪」。
  (二)被告先後侵占甲○○及庚○○之身分證，係在95年7月1日刑
    法修正前，時間緊接，觸犯構成要件相同之罪名，顯係基於
    概括之犯意，應依刑法56條連續犯論以一罪，並加重其刑。
    又被告所犯4次竊盜行為，係在刑法95年7月1日修正以後，
    因刑法第56條連續犯已經刪除，只有分論併罰。
  (三)被告甫因施用毒品案件（本院91年度訴字第600號判決），
    定應執行有期徒刑1年確定，於93年4月29日執行完畢，被告
    5年內再犯本案，就犯罪事實欄內(一)犯行，施用95年7月1日
    修正前之刑法第47條累犯規定，遞加重其刑。並就犯罪事實
    欄內(二)(三)(四)(五)犯行，適用修正後刑法第47條加重其刑。
  (四)新舊法律比較適用：
    按行為後法律有變更者，適用行為時之法律。但行為後之法
    律有利於行為人者，適用最有利於行為人之法律，刑法第2
    條第1項定有明文。被告犯罪事實欄內(一)犯行後，刑法95年7
    月1日大幅修正，應比較適用如下：
  1.刑法第47條累犯之定義變更，但對本案並無實質影響，應就
    犯罪事實(一)犯行，適用修正前之刑法第47條規定。
  2.刑法56條連續犯之舊規定，將本質數罪論以一罪，自屬有利
    於被告之設計，雖然修正後已刪除56條連續犯之規定，應就
    犯罪事實(一)部分適用連續犯規定。
  3.刑法第336條第2項罰金刑部分，計價單位及下限均有變動，
    以修正前之舊規定有利被告，但本案不宣告罰金刑，無須贅
    述，逕適用修正前之規定。
  4.犯罪事實(一)犯行發生在舊法時期；而犯罪事實(二)(三)(四)(五)犯行
    發生在新法時期，就定執行刑之方法，應一體適用最有利被
    告之條文，以免割裂。而修正前刑法第51條第5款最高執行
    刑為20年；修正後變更為30年，應適用修正前之第51條第5
    款有利於被告。
  (五)量刑審酌：被告自82年以來陸續犯罪，進出監獄多次，許
    多人生美好時光都浪費在監牢中，而93年出監後，至今僅2
    年多，竟觸犯多項犯罪，顯見被告並未決心改過向善。被
    告出監後已結婚，並育有2名子女，被告95年6月離職，自述
    因為生活壓力所逼，不得已才行竊電線變賣。而當今社會經
    濟不景氣，尤其有前科之人，若無一技之長，年紀增長後求
    職不易，生活壓力殘酷無情，所謂「饑寒起盜心」總是社會
    有的現象。被告被逮捕後，均已坦承犯行，已顯示悔悟之
    心，雖然無法提出現金賠償被害人，但多數被害人在警詢中
    均表示不追究之意。被告侵占他人身分證件，但並未做何
    不法用途，而所行竊之電線，價值也不高等一切情狀，各量
    刑如【附表】所示之刑期，並定應執行刑如主文。
  (六)扣案鐵剪一支，為被告所有，且犯罪工具，應宣告沒收之。
    沒收為從刑，應附隨主刑適用之法律，故適用修正後刑法第
    38條第1項第2款沒收之。至於美工刀2支，乃是竊盜既遂後
    處分贓物所用，並非竊盜工具，故不宣告沒收。
四、適用法條：
  (一)刑事訴訟法第273條之1、第310條之2、第454條第1項。
  (二)修正前刑法第336條第2項、第47條、第51條第5款、第56條
    。修正後第320條第1項、第321條第1項第3款、刑法第2條第
    1項、第47條、刑法第38條第1項第2款。
  (三)罰金罰鍰提高標準條例第1條、刑法施行法第1-1條。
本案經檢察官高如應到庭執行職務。
中    華    民    國    95    年    9    月    22    日
                  刑事第一庭    法  官  葉明松
以上正本證明與原本無異。
如不服本判決，應於送達後10日內向本院提出上訴狀（須附繕本
）。
告訴人或被害人對於判決如有不服具備理由請求檢察官上訴者，
其上訴期間之計算係以檢察官收受判決正本之日期為準。
中    華    民    國    95    年    9    月    22     日
                                書記官  于淑真
【附表】
┌────┬───────────────────────┐
│犯罪事實│                                              │
│欄內犯行│判決主文                                      │
├────┼───────────────────────┤
│編號(一)  │丁○○連續犯業務侵占罪，累犯，處有期徒刑捌月，│
├────┼───────────────────────┤
│編號(二)  │丁○○犯竊盜罪，累犯，處有期徒刑月。        │
├────┼───────────────────────┤
│編號(三)  │丁○○犯竊盜罪，累犯，處有期徒刑月。        │
├────┼───────────────────────┤
│編號(四)  │丁○○犯竊盜罪，累犯，處有期徒刑月。        │
├────┼───────────────────────┤
│編號(五)  │丁○○犯攜帶兇器竊盜罪，累犯，處有期徒刑柒月。│
│        │扣案鐵剪壹支沒收之。                          │
└────┴───────────────────────┘
【附錄本案論罪法條】
（95年7月1日修正後）中華民國刑法第320條第1項
意圖為自己或第三人不法之所有，而竊取他人之動產者，為竊盜
罪，處 5 年以下有期徒刑、拘役或 5 百元以下罰金。
刑法施行法第1-1條
中華民國94年1月7日刑法修正施行後，刑法分則編所定罰金之貨
幣單位為新臺幣。
94年1月7日刑法修正時，刑法分則編未修正之條文定有罰金者，
自94年1月7日刑法修正施行後，就其所定數額提高為30倍。但
72年6月26日至94年1月7日新增或修正之條文，就其所定數額提
高為3倍。
（95年7月1日修正後）中華民國刑法第321條第1項
犯竊盜罪而有左列情形之一者，處 6 月以上、 5 年以下有期徒
刑：
一、於夜間侵入住宅或有人居住之建築物、船艦或隱匿其內而犯
    之者。
二、毀越門扇、牆垣或其他安全設備而犯之者。
三、攜帶兇器而犯之者。
四、結夥三人以上而犯之者。
五、乘火災、水災或其他災害之際而犯之者。
六、在車站或埠頭而犯之者。
（95年7月1日修正前）中華民國刑法第336條
對於公務上或因公益所持有之物，犯前條第 1 項之罪者，處 1
年以上 7 年以下有期徒刑，得併科 5 千元以下罰金。
對於業務上所持有之物，犯前條第 1 項之罪者，處 6 月以上
5 年以下有期徒刑，得併科 3 千元以下罰金。
前二項之未遂犯罰之。
罰金罰鍰提高標準條例第1條
依法律應處罰金、罰鍰者，就其原定數額得提高為二倍至十倍。
但法律已依一定比率規定罰金或罰鍰之數額或倍數者，依其規定
。


司法院資訊處製作；財團法人民間司法改革基金會備份。
